臺灣臺北地方法院刑事裁定　　　　　　 100年度聲字第2647號
聲　請　人　臺灣臺北地方法院檢察署檢察官
被　　　告　鍾政哲
上列聲請人因被告妨害秘密等案件，聲請單獨宣告沒收扣押物（
99年度緩字第2198號、100 年度執聲沒字第293 號），本院裁定
如下：
    主  文
扣案之數位相機壹臺及記憶卡壹張均沒收。
    理  由
一、本案聲請意旨略以：臺灣臺北地方法院檢察署99年度偵字第
    11996 號被告鍾政哲妨害秘密乙案，業經該署檢察官為緩起
    訴處分確定在案，扣案之數位相機1 臺及記憶卡1 張（詳如
    臺灣臺北地方法院檢察署99年度藍保字第641 號扣押物清單
    影本），係被告鍾政哲所有供犯罪所用之物，爰依刑事訴訟
    法第259 條之1 規定，聲請單獨宣告沒收等語。
二、按供犯罪所用之物或因犯罪所得之物，以屬於犯人者為限，
    得沒收之，但有特別規定者，依其規定；沒收，除有特別規
    定者外，於裁判時併宣告之；違禁物或專科沒收之物得單獨
    宣告沒收；刑法第38條第1 項第2 款、第3 款、第3 項，以
    及同法第40條分別定有明文。又竊錄內容之附著物及物品，
    不問屬於犯人與否，沒收之，刑法第315 條之3 亦規定甚明
    。復按刑法第40條第2 項所定「專科沒收之物」，係指性質
    不宜任令在外流通之物而言（刑法第40條第2 項民國94年2
    月2 日修正理由參照），另按檢察官依法為不起訴或緩起訴
    處分確定後，若本得基於違禁物或專科沒收物之相關規定聲
    請法院單獨宣告沒收，卻誤引（未援引各該相關規定）或贅
    引（已援引各該相關規定）刑事訴訟法第259 條之1 作為聲
    請依據時，因該等物品本即屬應宣告沒收且得單獨聲請法院
    宣告沒收之物，法院此時仍得裁定宣告沒收（銷燬）之，並
    自行援引適當之規定，不受檢察官聲請書所載法條之限制（
    臺灣高等法院暨所屬法院98年法律座談會刑事類提案第39號
    意旨參照）。
三、經查，本案被告鍾政哲因妨害秘密等案件，經臺灣臺北地方
    法院檢察署檢察官於99年7 月31日以99年度偵字第11996 號
    為緩起訴確定，其緩起訴期間自99年7 月31日起至100 年7
    月30日止，期滿未經撤銷等情，有上開緩起訴處分書、執行
    緩起訴處分命令通知書及100 年7 月30日報告書等件附卷可
    參（見偵卷第55頁至第57頁、99年度緩字第2198號卷第11頁
    ）。扣案數位相機1 臺部分，機型為CANON 型號2100IS號銀
    色（見偵卷第28頁），亦即是CANON IXUS-200IS型號之數位
    相機，具有內建記憶體，即使沒插入記憶卡也可以拍照，稍
    後可將照片轉存SD/SDHC 卡或PC等項，此有CANONIXUS-200I
    S 產品、規格官方網頁介紹及數位蘋果網頁產品介紹各1 份
    在卷可參。而記憶卡1 張部分，規格為含有8G記憶體之記憶
    卡1 張，有臺北市政府警察局信義分局扣押物品目錄表附卷
    可稽（見偵卷第23頁）。雖被告辯稱影像刪除所以記憶卡內
    已經沒有相關檔案；該相機沒有記憶卡及無法拍攝云云，惟
    扣案之數位相機具有內建記憶體，已如前述，且被告亦自承
    其是用扣案之數位相機拍攝儲存在上開記憶卡內；原本已將
    該照片（記憶卡）刪除，後來在網路上尋找軟體才將照片救
    回來等語（參見偵卷第14頁、第13頁、第15頁），可見扣案
    之數位相機中內建記憶體及扣案之記憶卡中竊照內容照片，
    形式上縱為被告所刪除，被告仍可透過網路上下載之還原軟
    體使本案竊照之相關照片回復，足徵上開扣案物品實質上仍
    附著有被告竊錄關於告訴人廖文慧之私密照片，揆諸刑法第
    31 5條之3 立法意旨，即為免此種侵害持續存在，而設義務
    沒收之規定，果若將扣案之物發還被告，無異存有傷害被害
    人之可能，是扣案之數位相機1 臺（因內建記憶體無法析離
    ）及記憶卡1 張仍屬竊錄內容之附著物及物品，依刑法第31
    5 條之3 ，不問屬於犯人與否，均應予以沒收，為專科沒收
    之物，聲請人聲請單獨宣告沒收，核無不合，應予准許。
四、依刑事訴訟法第220條，刑法第315條之3、第40條第2項，裁
    定如主文。
中    華    民    國   100    年    9     月    30    日
                    刑事刑六庭    法  官  藍家偉
以上正本證明與原本無異。
如不服本裁定，應於送達後5日內，向本院提出抗告狀。
中    華    民    國   100    年    10    月    3     日
                                  書記官  陳靜君